【裁判字號】    98,交抗,626
【裁判日期】    980618
【裁判案由】    聲明異議
【裁判全文】
臺灣高等法院臺中分院刑事裁定         98年度交抗字第626號
抗  告  人  甲○○
                    國民
上列抗告人因違反道路交通管理處罰條例之聲明異議案件，不服
臺灣南投地方法院中華民國98年5月7日98年度審交聲字第232、2
33號裁定，均提起抗告，本院裁定如下：
    主  文
抗告均駁回。
    理  由
一、抗告意旨如附件抗告狀影本內容所載（如附件）。
二、原裁定意旨如附件裁定書內容所載（如附件）。
三、按汽車駕駛人，行經有燈光號誌管制之交岔路口闖紅燈者，
    處新臺幣（以下同）1800元以上5400元以下罰鍰；汽車駕駛
    人，駕駛汽車有不遵守道路交通標誌、標線、號誌之指示者
    ，處900元以上1800元以下罰鍰，道路交通管理處罰條例第
    53條第1項、第60條第2項第3款分別定有明文。次按汽車駕
    駛人之行為，有闖紅燈或經以科學儀器取得證據資料證明其
    行為違規，當場不能或不宜攔截製單舉發者，得逕行舉發；
    逕行舉發，應記明車輛牌照號碼、車型等可資辨明之資料，
    以汽車所有人為被通知人製單舉發，道路交通管理處罰條例
    第7條之2第1項第1款、第7款、第4項亦定有明文。再按逕行
    舉發者，應按已查明之資料填註車牌號碼、車輛種類、車主
    姓名及地址，並於通知單上方空白處加註逕行舉發之文字後
    ，由舉發機關送達被通知人，違反道路交通管理事件統一裁
    罰基準及處理細則第11條第1項第4款定有明文。是汽車有闖
    紅燈違規或其他交通違規經科學儀器照相採證者，得以汽車
    所有人為舉發對象，並依其於公路監理機關登記之姓名、地
    址等資料為通知送達。又前揭違反道路交通管理事件統一裁
    罰基準及處理細則第5條復規定：「處理違反道路交通管理
    事件，有關文書送達之程序，依行政程序法之規定。」，而
    行政程序法第78條第1項第1款、第3項就公示送達之要件係
    規定：「當事人應為送達之處所不明者，行政機關得依聲請
    ，准為公示送達。」、「當事人變更其送達之處所而不向行
    政機關陳明，致有第一項之情形者，行政機關得依職權命為
    公示送達。」。另查，汽車所有人名稱、地址如有變更，應
    向公路監理機關辦理登記，道路交通安全規則第23條第1項
    亦有明文。是汽車所有人若送達處所變更即應向監理機關辦
    理變更登記，若未辦理變更登記，致生「送達處所不明」之
    結果者，即得依行政程序法第78條第3項之規定，對其逕為
    公示送達。末按違反道路交通管理事件行為人，未依規定自
    動繳納罰鍰，或未依規定到案聽候裁決，處罰機關應依基準
    表於通知單送達且逾越應到案期限60日之3個月內，逕行裁
    決之，違反道路交通管理事件統一裁罰基準及處理細則第44
    條第1項前段定有明文。又違反道路交通管理事件統一裁罰
    基準表所示，駕駛人駕駛車輛有不遵守道路交通標誌、標線
    、號誌之指示，經逕行裁決處罰者，處1800元；駕駛人駕駛
    機器腳踏車行經有燈光號誌管制之交岔路口闖紅燈，經逕行
    裁決處罰者，處4500元，並記違規點數3點。
四、經查：
  (一)抗告人即受處分人甲○○（下稱抗告人）所有之車牌號碼7G
    P-788號重機車，於民國（以下同）97年7月5日下午14時31
    分許，在高雄縣燕巢鄉○○路、鳳加路路口，因「不遵守道
    路交通標線之指示」之違規，經照相後為高雄縣政府警察局
    交通隊掣填高縣警交字第NJ0000000號舉發違反道路交通管
    理事件通知單逕行舉發（原審卷附件三）；另於97年10月7
    日上午10時11分許，系爭機車另在高雄市○○○路「金屬研
    發中心」前路口，因「駕車行經有燈光號誌管制之交岔路口
    闖紅燈」違規，經照相後為高雄市政府警察局交通警察大隊
    掣填高市警交相字第BB0000000號舉發違反道路交通管理事
    件通知單逕行舉發（原審98年度審交聲字第233號卷第6頁）
    。嗣抗告人逾期申訴，經原處分機關分別函請上揭舉發單位
    調查後，仍認抗告人分別有上揭違規，遂於98年3月18日分
    別依道路交通管理處罰條例第60條第2項第3款規定，以投監
    四字第裁65-NJ0000000號違反道路交通管理事件裁決書裁處
    抗告人1800元（原審卷附件三）；及依道路交通管理處罰條
    例第53條第1項、第63條第1項第3款規定，以投監四字第裁
    65-BB0000000號違反道路交通管理事件裁決書裁處4500元，
    並記違規點數3點（原審98年度審交聲字第233號卷第7頁）
    。系爭車輛係抗告人所有，有機車車籍查詢一紙附卷可按（
    原審98年度審交聲字第233號卷第9頁），而系爭車輛於上揭
    時地有「不遵守道路交通標線之指示」、「駕車行經有燈光
    號誌管制之交岔路口闖紅燈」之違規，為警掣單逕行舉發等
    情，除有高縣警交字第NJ0000000號舉發違反道路交通管理
    事件通知單、高市警交相字第BB0000000號舉發違反道路交
    通管理事件通知單各在卷可稽外（原審卷檢附附件），復有
    採證照片三幀附卷可憑（原審卷附件七），復為抗告人所是
    認，堪認抗告人確有「不遵守道路交通標線之指示」、「駕
    車行經有燈光號誌管制之交岔路口闖紅燈」之違規事實存在
    。
  (二)次查，抗告人自91年9月27日即設籍於南投縣南投市○○路
    1453巷51號，有法務部戶役政連結作業系統全戶戶籍資料及
    遷徙紀錄資料各一紙在卷可佐（原審98年度審交聲字第232
    號卷第8頁），於原處分機關留存之住址亦為上址，不曾辦
    理住址變更登記一節，復有南投監理站機車駕駛人螢幕列印
    資料、機車車籍查詢資料各一紙在卷可核（原審98年度審交
    聲字第233號卷第8、9頁）。而抗告人上開二違規行為經警
    逕行舉發後，承辦機關即將上揭二紙舉發通知單與違規採證
    照片交由郵政機關以郵遞方式向抗告人上揭戶籍地址送達，
    惟均因「查無此人」無法投遞而遭退回，此有該二紙舉發通
    知單之原掛號函件信封各在卷可憑（原審卷附件一），原舉
    發單位即高雄縣政府警察局交通隊及高雄市政府警察局交通
    警察大隊乃分別依上揭行政程序法規定依職權於97年9月5日
    及97年11月19日辦理公示送達，則有高雄縣政府警察局97年
    9月5日高縣警交字第0970085918號公告暨所附舉發違反道路
    交通事件通知單公示送達移送清冊、及高雄市政府警察局97
    年11月19日高市警交相字第0970068122號公告暨所附舉發違
    反道路交通事件通知單公示送達移送清冊（均影本）各附卷
    足參。是抗告人於上揭二舉發通知單送達前，既未向監理機
    關辦理住址變更登記，亦未向戶政機關辦理戶籍遷移登記，
    則上揭二舉發單位自無從知悉抗告人應送達處所為何，原舉
    發單位以抗告人應送達處所不明，依職權將上揭二舉發通知
    單辦理公示送達，揆諸上揭規定，於法即無不合，且已發生
    送達之效力。而抗告人未依規定自動繳納罰鍰，或未依規定
    到案聽候裁決，原處分機關依違反道路交通管理事件統一裁
    罰基準表於98年3月18日以上揭裁決書分別逕行裁處抗告人
    罰鍰1800元及4500元，並記違規點數3點，於法自無不合。
    從而，原審法院裁定駁回抗告人之聲明異議，經核並無不當
    。至抗告人雖以郵差未投遞正確，致未收到罰單，公示送達
    於法不合請求以最低額罰鍰為由提起抗告，惟就此並未提出
    任何證據資以證明，自無可憑採。是本件抗告人之抗告為無
    理由，應予駁回。
五、據上論結，爰依道路交通案件處理辦法第26條、刑事訴訟法
    第412條，裁定如主文。
中    華    民    國    98    年    6     月    18    日
            刑事第三庭    審判長法  官  王  增  瑜
                                法  官  吳  進  發
                                法  官  梁  堯  銘
以上正本證明與原本無異。
不得再抗告。
                                書記官  陳  麗  玉
中    華    民    國    98    年    6     月    18    日


司法院資訊處製作；財團法人民間司法改革基金會備份。
